臺灣新竹地方法院交通事件裁定　　　　　　　　　　　九十年度交聲字第一五號
　　移送機關　交通部公路局新竹區監理所新竹市監理站
　　受處分人
　　即異議人　甲○○
右聲明異議人因違反道路交通管理處罰條例案件，對於交通部公路局新竹區監理所新
竹市監理站於中華民國九十年十一月二日以竹監新三字第五一─ＡＢＷ三四四二六六
、五一─ＡＢＷ三四四二六七、五一─ＡＢＷ三四四二六八號違反道路交通管理事件
裁決書，聲明異議，本院裁定如左：
    主  文
原處分撤銷。
甲○○不罰。
    理  由
一、原裁決意旨略以：聲明異議人即受處分人甲○○為車號ＢＸＢ─八七八號重型機
    車之所有人，該車於民國九十年九月十二日下午六時五十一分許，在臺北市○○
    路、光復南路口處，為臺北市政府警察局信義分局警員逕行舉發：該機車駕駛人
    行駛於道路時，(1)使用手持式行動電話，違反道路交通管理處罰條例第三十一條
    第二項第二款規定、(2)又行經有燈統誌管制之交岔路口闖紅燈右轉，違反道路交
    通管理處罰條例第五十三條規定、(3)經警員攔下時，拒絕停車接受稽查而逃逸，
    違反道路交通管理處罰條例第六十條第一項之規定等，經警員當場填掣北市警交
    大字第ＡＢＷ三四四二六六、ＡＢＷ三四四二六七、ＡＢＷ三四四二六八號違反
    道路交通管理事件通知單，且聲明異議人未於九十年十月十四日之應到案日期前
    到站接受裁罰，遂於九十年十一月二日以聲明異議人違反上開道路交通管理處罰
    條例之規定，分別裁處罰鍰新台幣（下同）一千元、一千八百元並記汽車違規紀
    錄三次、三千元並記汽車違規紀錄一次等語。
二、聲明異議意旨略以：聲明異議人即受處分人的確為該機車之所有人，惟該機車平
    日均由聲明異議人之子曾明德在桃園縣中壢市地區上班騎用，舉發之違規當日，
    曾明德自上午八時五十一分至下午六時四十三分，及晚上八時十七分至十一時整
    ，均在桃園縣中壢市○○路三十一號二樓的寬達聯合會計師事務所上班及加班，
    根本未到該處，警員應係錯認等語。
三、按機器腳踏車駕駛人行駛於道路時，使用手持式行動電話進行撥接或通話者，處
    新臺幣一千元罰鍰；汽車駕駛人，行經有燈光號誌管制之交岔路口闖紅燈者，處
    新臺幣一千八百元以上五千四百元以下罰鍰；又汽車駕駛人，駕駛汽車有違反本
    條例之行為，經交通勤務警察或依法令執行交通稽查任務人員制止時，不聽制止
    或拒絕停車接受稽查而逃逸者，除按各該條規定處罰外，處新臺幣三千元以上六
    千元以下罰鍰，道路交通管理處罰條例第三十一條之一第二項、第五十三條、第
    六十條第一項，分別定有明文。交通部公路局新竹區監理所新竹市監理站竹監新
    三字第五一─ＡＢＷ三四四二六六號裁決書上關於聲明異議人使用手持式行動電
    話之行為違反道路交通管理處罰條例第三十條第二項第二款之規定，顯有違誤，
    應予更正。次按，道路交通管理處罰條例第八十五條定有本條例之處罰係處罰應
    歸責者之原則，其中於第二項之清楚記載：「本條例關於車輛所有人之處罰，如
    應歸責於車輛駕駛人者，處罰車輛駕駛人。」
四、本院認定本件原裁決均撤銷，聲明異議人不罰之理由：
（一）經查，本件交通部公路局新竹區監理所新竹市監理站於九十年十一月二日所為
      之竹監新三字第五一─ＡＢＷ三四四二六六、五一─ＡＢＷ三四四二六七、五
      一─ＡＢＷ三四四二六八號違反道路交通管理事件裁決書，係依據臺北市政府
      警察局北市警交大字第ＡＢＷ三四四二六六、ＡＢＷ三四四二六七、ＡＢＷ三
      四四二六八號舉發違反道路交通管理事件通知單之舉發事項而予裁決，有上開
      裁決書及通知單通知人收執聯正本各三份在卷可憑。
（二）次查，聲明異議人對上開裁決書不服提起聲明異議時，交通部公路局新竹區監
      理所新竹市監理站於九十年十月五日即以竹新稽違字第一四一九號函，請臺北
      市政府警察局信義分局針對車主即聲明異議人之申訴予以查明，經臺北市政府
      警察局信義分局於同年月三十日，以北市警信分交字第九０六三二七三八００
      號書函答覆稱：ＢＸＢ─八七八號重機車於九十年十月二十二日下午六時五十
      一分行經臺北市○○路、光復南路，駕駛人使用手持式行動電話通話，適遇執
      勤員警發現鳴笛並以手勢指示靠邊停車受檢，ＢＸＢ─八七八號重機車未停止
      反加速離去（目擊證人願意作證），執勤員警乃記明車號、廠牌、顏色等特徵
      ，經電腦車籍資料比對無誤後，依規定逕行舉發等語，有交通部公路局新竹區
      監理所新竹市監理站竹新稽違字第一四一九號函及臺北市政府警察局信義分局
      北市警信分交字第九０六三二七三八００號書函各一份附於可憑。因臺北市政
      府警察局信義分局上開函文中並未說明執勤員警及目擊證人究分別係何人，本
      院於收案後與該分局承辦人員聯繫後，遂函請該分局提出目擊證人之真實姓名
      並先行製作證人筆錄過院，然該分局於九十一年二月二十日，以北市警信分交
      字第九一六０六二一四００號函函覆稱：本案目擊證人游吉璋，駕籍地址‧‧
      ‧，經派員查訪已遷出，新戶籍地址‧‧‧（證人行動電話）九三）九六四四
      五一號已停用），目前無法連繫證人等語，有上開臺北市政府警察局信義分局
      北市警信分交字第九一六０六二一四００號函一份附卷為憑，經本院透過法務
      部戶役政連結作業系統搜尋「游吉璋」之資料，發現在上開函文所示之新地址
      內確有游吉璋一人，經本院傳訊證人游吉璋時，其卻結證稱：我在九十年九月
      十二日當時，家在臺北縣深坑鄉，我唸家附近的東南技術學院，當天學校已經
      開學，下午六時多我人在深坑，沒有去到臺北市，我沒有目睹任何機車違規事
      件，也從來沒有使用過0000000000這個行動電話等語（見本院九十
      一年三月二十八日訊問筆錄）。再經本院向遠傳電信股份有限公司函查上開行
      動電話門號之申請人資料，確實並非證人游吉璋所申請，而申請人更是設籍在
      臺南縣，有遠傳電信股份有限公司風險管制中心傳真資料一份在卷可憑。是以
      ，本件交通違規事件中警員之舉發顯有疑問。
（三）復查，證人即聲明異議人之子曾明德，為設立在桃園縣中壢市○○路三十一號
      二樓的寬達聯合會計師事務所之員工，除有該事務所出具之證明書一份外，並
      有寬達聯合會計師事務所打卡表一份附卷可憑。證人曾明德亦證稱車號ＢＸＢ
      ─八七八號重型機車平日確實由其所使用，在九十年九月十二日當天，亦是由
      其使用，故本件違規事件若要歸責，亦應歸責於駕駛人即證人曾明德而非機車
      所有人甲○○甚明。又依據上開寬達聯合會計師事務所打卡表內之記載，在九
      十年九月十二日當天，證人曾明德上班時間為上午八時二十九分、下班時間為
      下午六時四十三分、另自當日晚上八時十七分起開始加班至晚上十一時止，是
      以，證人曾明德亦不可能在上班時間內分身自桃園縣中壢市騎機車到臺北市○
      ○路、光復南路口，故上開舉發及裁決內容顯均有違誤。
    綜上所述，本件聲明異議為有理由，原處分應予以撤銷，並另諭知聲明異議人不
    罰。
五、據上論斷，應依道路交通案件處理辦法第二十條，裁定如主文。
中    華      民      國    九十一    年      四      月    二十三    日
                                  臺灣新竹地方法院交通法庭
                                      法  官  遲中慧
右正本證明與原本無異。
如不服本裁定，應於裁定送達後五日內向本院提出抗告狀。
                                      書記官  龔柏萃
中      華      民      國    九十一    年      四      月    二十三    日
